【裁判字號】    92,易緝,255
【裁判日期】    921107
【裁判案由】    偽造文書
【裁判全文】
臺灣高雄地方法院刑事判決                        九十二年度易緝字第二五五號
    公  訴  人  臺灣高雄地方法院檢察署檢察官
    被      告  丙○○
右列被告因偽造文書案件，經檢察官聲請簡易判決處刑（九十一年度偵字第五三四○
號），本院高雄簡易庭認不宜以簡易判決處刑（九十一年雄簡字第四四九號），簽移
本院適用簡式審判程序判決如左：
    主  文
丙○○行使偽造私文書，足以生損害於公眾及他人，處有期徒刑參月，如易科罰金，
以參佰元折算壹日。
如附表所示文書上偽造「乙○○」之署押及指印均沒收。
    事  實
一、丙○○於民國九十年十月二十七日凌晨零時四十分許，在高雄市○○區○○路與
    高鳳路口，因其在服用酒類後其呼氣所含酒精濃度已達不能安全駕駛動力交通工
    具之狀況下，仍騎乘車牌號碼ＺＨＤ─六○○號輕型機車行經上開路口，而為高
    雄市政府警察局小港分局高松派出所警員鍾信福攔檢，並以酒精測試器檢測酒精
  濃度，測得其呼氣所含酒精濃度達每公升○．七三毫克（公共危險部分業經檢察
    官為職權不起訴處分確定在案），詎丙○○因未考領駕駛執照，為規避酒醉駕車
    之刑責，竟接續於警員鍾信福所製作如附表編號一之酒精濃度測試單（一式二份
    ）上「被測人」欄內偽簽其弟「乙○○」之署押並捺指印，且基於同一之犯意，
    接續在附表編號二警員鍾信福以其有違反道路交通管理處罰條例第第三十五條第
    一項第一款酒精濃度過量駕車之行為所填製之高雄市政府警察局高市警刑字第Ｂ
    00000000號舉發違反道路交通管理事件通知單之「收受通知聯者簽章」
    欄內偽簽「乙○○」之署押（通知單為一式四聯，以複寫製作通知聯、移送聯、
    迴覆聯及存查聯），並以其弟乙○○之名義收受該舉發通知單之私文書後，再將
    該舉發通知單交予開單警員鍾信福，而主張係由乙○○領受收執該舉發通知單而
    行使之，嗣丙○○被帶回高雄市政府警察局小港分局高松派出所訊問時，並承前
    開同一犯意，接續在如附表編號三所示之詢問筆錄、逮捕通知書、同意書及口卡
    片影本上偽簽「乙○○」之署押及捺指印，再經移送臺灣高雄地方法院檢察署檢
    察官訊問時，又承前開同一之犯意，接續在如附表編號四所示之訊問筆錄上偽簽
    「乙○○」之署押，足以生損害於乙○○、交通監理機關對於違規車輛駕駛人處
    罰及偵查機關偵辦犯罪案件之正確性。嗣經警將丙○○於警訊時所捺之指印送請
    內政部警政署刑事警察局鑑驗後，始查知丙○○冒名應訊偽造署押之情事。
二、案經高雄市政府警察局小港分局移送臺灣高雄地方法院檢察署檢察官聲請簡易處
    刑。
    理  由
一、右揭事實，迭據被告丙○○於警訊、偵查中及本院審理時坦承不諱，核與被害人
    乙○○於警訊、偵查中所指述之情節相符，並據證人鍾信福於本院調查時證述明
    確（見本院卷第二十二頁），復有酒精濃度測試單、高雄市政府警察局舉發違反
    道路交通管理事件通知單、逮捕通知書、同意書、口卡片影本各一紙、九十年十
    月二十七日詢問筆錄、九十年十月二十七日、九十年十一月十三日訊問筆錄各一
    份及內政部警政署刑事警察局九十一年一月四日（九十一）刑紋字第二○八三號
    函一紙附卷可稽，被告自白核與事實相符，應堪採信。本件事證明確，被告犯行
    洵堪認定。
二、按指印同為代表冒用者之姓名，依民法第三條第三項規定，指印有與簽名生同等
    之效力，其為署押之作用及效力與署押無異，且簽名與捺指印，係出於同一偽造
    署押之犯意，是其所捺指印雖為被告所有，亦係刑法所稱之署押。是核被告丙○
    ○接續在如附表編號一、三、四所示之文書內偽造「乙○○」之署押及指印，足
    以生損害於乙○○本人及偵查機關對於犯罪偵查之正確性，核其所為，係犯刑法
    第二百十七條第一項之偽造署押罪；且被告本於同一犯意，在如附表編號二之舉
    發違反道路交通管理事件通知單「收受通知聯者簽章」欄內偽簽「乙○○」之署
    押，表示已收到該通知單之意思，核與一般收據性質相同，自屬文書之一種，其
    再持以行使交還該通知單，核其所為，係犯刑法第二百十六條、第二百十條之行
    使偽造私文書罪。被告因未考領駕駛執照，為規避酒醉駕車之刑責，其先後在如
    附表編號一至四所示之酒精濃度測試單、舉發違反道路交通管理事件通知單、詢
    問筆錄、逮捕通知書、同意書、口卡片影本及訊問筆錄上，多次偽簽「乙○○」
    之署押、指印之行為，均係基於同一犯意所為，為接續行為，屬實質上之一行為
    ，檢察官認係連續犯尚有未洽。又檢察官起訴事實雖未敘及被告在如附表編號一
    、三所示之酒精濃度測試單、逮捕通知書、同意書及口卡片影本上，偽造「乙○
    ○」之署押及指印部分之犯行，然為起訴效力所及，本院自應併予審理。另被告
    前開偽造署押之行為，係偽造私文書之部分行為，不另論罪，而其偽造私文書後
    復持以行使，偽造之低度行為應為行使之高度行為所吸收，亦不另論罪。爰審酌
    被告為免暴露身分並圖卸刑責，竟冒用其弟乙○○之名義欺矇偵查機關，陷被害
    人乙○○於刑事追訴之危險，惡行非輕，惟念其犯後坦承犯行，尚知悔悟，且即
    時發覺，損害程度非鉅等一切情狀，量處如主文所示之刑，並諭知易科罰金之折
    算標準，以資懲儆。另附表編號一至四所示文書內偽造「乙○○」之署押及指印
    （該等文書雖均未扣案，惟無證據證明業已滅失），如前所述，均為被告所偽造
    ，應依刑法第二百十九條規定，併予宣告沒收。至被告所偽造之上開私文書，業
    經被告提出行使，交回警員處理，已非屬被告所有之物，爰不予宣告沒收，併此
    敘明。
據上論斷，應依刑事訴訟法第四百五十二條、第二百九十九條第一項前段、第二百七
十三條之一第一項，刑法第二百十六條、第二百十條、第二百十七條第一項、第五十
五條、第四十一條第一項前段、第二百十九條，罰金罰鍰提高標準條例第二條，判決
如主文。
本案經檢察官甲○○到庭執行職務。
中      華      民      國    九十二    年     十一     月      七      日
                                    臺灣高雄地方法院刑事第三庭
                                        法  官    陳玉聰
右正本證明與原本無異。
如不服本判決，應於判決送達後十日內，向本院提出上訴狀。
                                        書記官    鄭淑臻
中    華    民    國      九十二    年      十一    月         七       日
附表：
┌───┬───────────┬─────────────┬────┐
│編  號│  文  書  名  稱      │  偽造之署押（含指印）    │備  註  │
├───┼───────────┼─────────────┼────┤
│  一  │酒精測試單            │「乙○○」署押及指印各一枚│一式二份│
│      │                      │                          │        │
├───┼───────────┼─────────────┼────┤
│  二  │高雄市政府警察局舉發違│「乙○○」署押一枚        │        │
│      │反道路交通管理事件通知│                          │    │
│      │單公警局交字高市警刑字│                          │一式四聯│
│      │第Ｂ00000000號│                          │        │
├───┼───────────┼─────────────┼────┤
│  三  │高雄市政府警察局小港分│「乙○○」署押三枚及指印四│        │
│      │局高松派出所九十年十月│  枚                      │        │
│      │二十七日詢問筆錄      │                          │        │
│      ├───────────┼─────────────┼────┤
│      │逮捕通知書            │「乙○○」署押及指印各一枚│        │
│      ├───────────┼─────────────┼────┤
│      │同意書                │「乙○○」署押及指印各一枚│        │
│      ├───────────┼─────────────┼────┤
│      │口卡片影本            │「乙○○」署押及指印各一枚│        │
├───┼───────────┼─────────────┼────┤
│  四  │臺灣高雄地方法院檢察署│「乙○○」署押二枚      │        │
│      │九十年度偵字第二○一○│                          │        │
│      │一號偵查卷九十年十月二│                          │        │
│      │十七日、九十年十一月十│                          │        │
│      │三日訊問筆錄          │                          │        │
└───┴───────────┴─────────────┴────┘
附錄本判決論罪科刑法條全文：
刑法第二百十條
偽造、變造私文書，足以生損害於公眾或他人者，處五年以下有期徒刑。
刑法第二百十六條
行使第二百十條至第二百十五條之文書者，依偽造、變造文書或登載不實事項或使登
載不實事項之規定處斷。
刑法第二百十七條第一項
偽造印章、印文或署押，足以生損害於公眾或他人者，處三年以下有期徒刑。


司法院資訊處製作；財團法人民間司法改革基金會備份。
